臺灣臺南地方法院刑事判決　　　　　　　100年度訴字第911號
公　訴　人　臺灣臺南地方法院檢察署檢察官
被　　　告　梁珍西
選任辯護人　方意欣律師
　　　　　　林仲豪律師
　　　　　　戴勝利律師
上列被告因妨害自由等案件，經檢察官提起公訴（99年度偵字第
15872號），本院判決如下：
    主  文
梁珍西共同犯剝奪他人行動自由罪，處有期徒刑陸月，減為有期
徒刑參月，如易科罰金，均以銀元佰元即新臺幣玖佰元折算壹
日；又共同犯私行拘禁罪，處有期徒刑拾月，減為有期徒刑伍月
，如易科罰金，以新臺幣壹仟元折算壹日；又犯竊佔罪，處有期
徒刑參月，如易科罰金，以新臺幣壹仟元折算壹日。應執行有期
徒刑拾月，如易科罰金，以銀元佰元即新臺幣玖佰元折算壹日
。
   事  實
一、梁珍西（綽號老查）係址設臺南市○○○路○段開設「高源
    當鋪」負責人，因許明來積欠借款未還，竟與5至6名姓名、
    年籍不詳之成年男子，於95年5月31日下午3時餘許，駕駛不
    詳車牌號碼之自小客車3輛，前往臺南市○○路某洗車場，
    向許明來催討債務，因許明來表示無法處理欠款，梁珍西及
    該等不詳男子即基於剝奪他人行動自由之犯意聯絡，利用其
    等共同近身圍住許明來之人數上優勢，壓制許明來欲停留在
    現地商討債務之意願，指示迫使許明來隨同其等上車離開，
    許明來受迫遂走向上開小客車，途中，該等不詳男子中之一
    人並自後方出手推許明來背、臀部，使之向前上車，許明來
    受該等強、脅方式，不得已而屈從之，因而坐入上開小客車
    中之其中1輛汽車內，其行動自由遭受控制，無法自由離去
    ，而許明來之妻王梳敏在該處見狀，擔心許明來安危，亦自
    願隨同梁珍西坐入另1輛汽車，併予離開。嗣許明來旋遭強
    載至臺南市新化區知母義山區某工寮旁，梁珍西、王梳敏所
    乘坐之汽車亦到場，梁珍西及該等不詳男子均下車，許明來
    經人喝令後亦下車，王梳敏復自行下車，因許明來仍無法處
    理欠款，乃由該等不詳男子數人毆打許明來，致使許明來受
    有左臉頰瘀傷、頭部外傷流血等傷害（傷害部分未具告訴）
    ，藉以強逼許明來償還債務，經王梳敏哀求停手，梁珍西仍
    未予理會，嗣許明來又受迫以王梳敏之行動電話聯繫友人籌
    款，復未果，許明來遂表示可由王梳敏先行下山籌錢償付，
    梁珍西及該等不詳男子乃基於強制之犯意聯絡，命令王梳敏
    下山籌款，並向王梳敏恫嚇稱須籌得3萬元，始願放回許明
    來等語，至此總計王梳敏在該山區工寮旁已停留1小時餘許
    ；然後，該等不詳男子中之1人受梁珍西指派，駕車帶同王
    梳敏下山返回上開洗車場籌款，該人並緊跟王梳敏身邊，嗣
    王梳敏央人傳話予許明來弟弟，表示許明來還在山上，人家
    叫我下來拿錢等語，進行籌款。之後，在王梳敏返回籌錢期
    間，再由該等不詳男子中之4人繼續駕車強押許明來繞行新
    化、永康等臺南地區（梁珍西已先行離去），其中並曾停留
    新化某墓園，許明來受行動自由其等看管控制，無法離去。
    其後，王梳敏收悉許明來弟弟籌得之2萬元，於95年5月31日
    晚間8、9時餘許，交予上開近身緊隨之男子，致使王梳敏而
    行該等無義務之事，王梳敏並表示短少之1萬元將於1週後交
    付，經該男子以電話聯繫後，始由上開不詳男子4人於當日
    晚間10時餘許，駕車將許明來載至許明來位於臺南市永康區
    之住處前釋放，而讓許明來離去，梁珍西等人即共同以上揭
    強脅之非法方法，違反許明來意願，剝奪許明來之行動自由
    （下稱Ａ部分）。王梳敏並於95年6月1日凌晨0時52分許，
    將許明來送至奇美醫院永康分院急診治療。
二、梁珍西與鍾廷聲前於94年間，在臺南市○區○○路283號合
    作開設「南島珍饌漁業有限公司」（下稱「南島珍饌公司」
    ），鍾廷聲向梁珍西借得100萬元作為「南島珍饌公司」營
    運金，鍾廷聲對於梁珍西並另有票據背書擔保之債務，鍾廷
    聲又居住在「南島珍饌公司」2樓，就近看顧公司。嗣「南
    島珍饌公司」營運不佳，且鍾廷聲積欠梁珍西上開債務無法
    償付，梁珍西為追討債務，竟與綽號「雞仔」、自稱「王復
    興」等姓名、年籍不詳之成年男子（下稱「雞仔」、「王復
    興」），基於妨害他人行動自由之犯意聯絡，於96年1月5日
    晚上8時餘許，在鍾廷聲駕駛其所有之車牌號碼DS-6938號紅
    色賓士小客車停放在「南島珍饌公司」1樓外，進入「南島
    珍饌公司」1樓客廳後，梁珍西先向鍾廷聲恫稱如不立刻還
    錢，將無法離開，要將鍾廷聲載到山上埋掉等語，因鍾廷聲
    無法立即處理債務，「雞仔」旋依梁珍西指示，強行將鍾廷
    聲穿著之夾克及腰間皮帶脫下，以鐵鍊纏繞鍾廷聲上半身，
    將鍾廷聲綑綁坐在客廳椅子上，控制鍾廷聲之行動自由，「
    王復興」且在一旁助勢，梁珍西等人復將鍾廷聲之行動電話
    取置一旁，禁止鐘廷聲任意撥打電話對外聯絡，並強逼鐘廷
    聲當場簽立面額各為177萬6000元、26萬8400元、1156萬500
    0元之本票3張而行無義務之事得逞，嗣鐘廷聲心甚畏怖，乃
    受迫以行動電話聯絡其姊夫請求前來幫忙，因鍾廷聲姊夫表
    示家住桃園須翌日早上方能趕到，梁珍西遂取出高梁酒強灌
    鐘廷聲約半瓶餘，見鐘廷聲已顯醉意，再由「雞仔」及「王
    復興」將綑綁在上開椅子部分之鐵鍊解開，連同鐵鍊將鐘廷
    聲強架至「南島珍饌公司」2樓浴室內，復將鐵鍊纏繞浴室
    內馬桶及鍾廷聲身體而綑綁之，予以私行拘禁，妨害其行動
    自由，「雞仔」及「王復興」並不時輪流從樓下至2樓浴室
    查看鍾廷聲，且警告鐘廷聲勿出聲吵鬧。嗣至當日晚間12時
    許，鐘廷聲趁梁珍西等人疏忽之機會，掙扎脫下長褲，以肥
    皂塗抹身體掙脫鐵鍊，再穿上長褲由該2樓後方陽台翻越攀
    爬至鄰近房屋後面巷子逃離之（下稱Ｂ部分）。鍾廷聲逃去
    後，梁珍西自「南島珍饌公司」2樓房間內取得鍾廷聲原本
    置放該房間內之位於臺南市仁德區仁愛里（原為臺南縣仁德
    鄉仁愛村）仁愛99號眷舍之鑰匙，竟基於意圖為他人不法使
    用之利益，於96年5月初後之某日，在上開眷舍新村之郵局
    旁，將上開眷舍之鑰匙交予其不知情之弟梁珍全，嗣梁珍全
    並受梁珍西之指示利用而遷入上開眷舍居住，梁珍全且於96
    年10月5日向臺南市仁德區（原為臺南縣仁德鄉）戶政事務
    所提出居住查實申請，再於96年10月16日向該戶政事務所辦
    理其與其不知情之長女梁如意之遷入戶籍登記，梁珍西即以
    此利用之方式竊佔鐘廷聲上開眷舍（下稱Ｃ部分）。
三、案經臺南市政府警察局第一分局報請臺灣臺南地方法院檢察
    署檢察官偵查起訴。
    理  由
甲、程序方面：
一、(一)被告以外之人，在審判外將其親身知覺、體驗之事實，以
    言詞或書面陳述，屬「狹義傳聞證據」，除法律有規定者外
    ，不得作為證據，為刑事訴訟法第159條第1項所明定。然在
    審判外聽聞自親身知覺、體驗之人所為陳述之「傳聞證人」
    ，於偵查中以言詞或書面轉述之「傳聞證言」或「傳聞書面
    」，亦屬傳聞證據。此等「傳聞證言」或「傳聞書面」，因
    親身知覺、體驗之原陳述者，未親自於審判中到庭依人證調
    查程序陳述並接受當事人之詰問，無從確保當事人之反對詰
    問權，且有悖直接審理及言詞審理原則，影響程序正義之實
    現，故原則上應無證據能力（最高法院刑事判決100年度臺
    上字第6882號裁判意旨參照）。(二)在審判外聽聞自親身知覺
    、體驗之人所為陳述之「傳聞證人」，於審判中到庭以言詞
    或書面轉述其所聽聞之內容，屬傳聞證據，其因親身知覺、
    體驗之原陳述者，未親自到庭依人證調查程序陳述並接受詰
    問，無從確保當事人之反對詰問權，且有悖直接審理及言詞
    審理主義，影響程序正義之實現，原則上無證據能力，但倘
    原陳述者有死亡、因故長期喪失記憶能力、滯留國外或所在
    不明等客觀上不能到庭陳述並接受詰問之情形，而到庭之「
    傳聞證人」已依人證程序具結陳述並接受詰問，且該「傳聞
    證言」具備特別可信性及證明犯罪事實存否所不可或缺之必
    要性嚴格條件，法律就此雖未規定，惟基於真實之發現，以
    維護司法正義，本諸同法第159條之3立法時所憑藉之相同法
    理，當例外得作為證據（最高法院刑事判決100年度臺上字
    第3609號裁判意旨參照）。(三)(1)檢察官起訴書證據清單編號
    7之「網路對話資料2紙」（見偵9143卷2第326、327頁），
    亦即證人即被告之女梁嘉文於96年1月7日與鍾廷聲女友陳嘉
    容女兒邱兆瑩之MSN通話內容2紙，其中雖記載有「鍾叔叔禮
    拜五被我爸爸他們抓到」、「後來鐵鍊沒有用緊，又被他跑
    掉」等語，且證人梁嘉文於96年11月21日之偵查中及100年
    11月10日之審理中均結證稱該等言詞確係其與邱兆瑩之當日
    MSN通話內容無誤（見偵9143卷2第240頁，本院卷第108頁）
    ，(2)惟該等言詞內容（即上開「網路對話資料2紙」內容）
    乃係證人梁嘉文於審判外之陳述，且證人梁嘉文於上開偵審
    中均結證稱：這些話是當初聽別人講的，我忘記是誰、有幾
    個人跟我講這些話的，跟我講這些話的人就是講這樣，我也
    不清楚講這些話的人是否是他們自己看到的，我沒有問那麼
    詳細，之後我就以MSN跟邱兆瑩通話講等語（見偵9143卷2第
    239至240頁，本院卷1第108頁及背面）；(3)可見證人梁嘉文
    於審判外所為之「鍾叔叔禮拜五被我爸爸他們抓到」、「後
    來鐵鍊沒有用緊，又被他跑掉」等陳述，並非證人梁嘉文親
    身知覺、體驗之事實，乃係轉述其所聽聞自「他人」之內容
    ，而本件又無證據可認該「他人」確係親身知覺、體驗該等
    內容之人，揆諸所引裁判意旨，上開「網路對話資料2紙」
    及證人梁嘉文之偵審中證述，因被告否認該等證據能力（見
    本院卷1第29、53頁背面），就上開Ｂ犯罪事實部分，屬傳
    聞證言，不具證據能力。
二、關於上開Ｃ犯罪事實部分：被告於審理中所舉證之「證人即
    被告弟弟梁珍全於96年10月5日向臺南市仁德區戶政事務提
    出之居住查實申請書」1紙（見本院卷1第148頁），乃係用
    以證明證人梁珍全有向上開戶政事務所提出居住查實之「申
    請」作為，並非以該申請書所載之證人梁珍全陳述其有居住
    事實之內容作為證據，就此當非屬人類意思表達之言詞或書
    面陳述，自不在刑事訴訟法第159條第1項規定「被告以外之
    人於審判外之言詞或書面陳述」之範圍內，復無證據可認其
    取得有何不法，自有證據能力。
乙、實體方面：
壹、上開Ａ犯罪事實部分：
一、訊據被告梁珍西固承認被害人許明來積欠其債務，其於上開
    時間，曾至上開洗車場說許明來要處理債務，嗣其等至上開
    新化某營區等情無誤，惟矢口否認涉犯上開妨害自由、強制
    犯行，辯稱：我委託債務處理公司的人處理我與許明來之債
    務，當天該債務處理公司的人打電話給我說許明來夫妻在洗
    車場，我就自己坐計程車去洗車場，上開5、6男子是債務處
    理公司的人，已經在現場，我都不認識，我跟許明來說債務
    要處理，許明來說會想辦法處理，我說找個地方談，不要在
    洗車場談，後來許明來就上車找地方，王梳敏自己也說不可
    以讓許明來自己去，她也要跟去，王梳敏就上車；第1部車
    子是債務處理公司和許明來，第2部車子是我與王梳敏和其
    他的人，第1部車子跟著第2部車子走，我是搭乘第2部車子
    ，並不是我駕駛，後來開到臺南市新化區某處，好像是營區
    旁邊，我們就下車，他們就站在路邊樹下講話，我當時和王
    梳敏聊天，因為王梳敏不瞭解狀況，我解釋給她知道許明來
    欠我錢，後來我大概待了15分鐘左右，也沒有什麼結果，我
    就自己走到大馬路外面，攔住送貨的車子，先行離開，許明
    來夫妻還在現場，因為許明來一到現場，就有表示無法還錢
    ，債務處理公司的人跟我說，許明來無法還錢，我聽了之後
    ，也沒辦法，就先離開，我沒強逼許明來還錢，也沒命人帶
    王梳敏下山籌錢，那天我並未拿到錢，也沒有任何人拿錢給
    我云云。
  (一)經查，此部分犯罪事實有證人即被害人許明來於99年9月7日
    之檢察事務官詢問時、100年12月9日之本院審理中之具結證
    述（偵9143卷2第116至118頁，本院卷2第24頁背面至32頁背
    面）及證人王梳敏於98年2月16日之警詢時、99年9月7日之
    偵查中、100年12月9日之本院審理中之具結證述（偵9143卷
    2第197至201頁，本院卷1第112至121頁）在卷可佐，互核大
    致相符，並有奇美醫院「急診病歷」1份附卷可憑（偵9143
    卷1第319至325頁），可信為真正。
  (二)其次，(1)被告帶同其手下即上開不詳成年男子5、6人，強押
    許明來上車，且許明來遭毆打時，被告確實在場，並未理會
    王梳敏之停手哀求，又係被告指派該等不詳男子中之1人駕
    車帶同王梳敏下山籌款等情，業據證人許明來於上開偵審中
    、證人王梳敏於上開警詢時及偵審中結證明確（偵9143卷2
    第116、117、198、199頁，本院卷卷1第115頁至116、118頁
    、120頁及背面、卷2第24頁背面至27頁背面）；(2)且被告於
    99年5月27日之檢察事務官詢問時係辯稱：「（許明來有無
    受傷？傷勢如何？）都沒有。」云云（偵9143卷1第120頁）
    ，與被告於審理中自承：我知道許明來在新化那邊被打，我
    說「不要動手」等語不合（本院卷2第65頁），實有臨訟卸
    責之情形；(3)又被告於100年6月15日之檢察事務官詢問時係
    辯稱：許明來都沒有還過我錢，我向他催收過款項，我都是
    打電話去他公司向他討債而已，從來沒有親自跟他見面要債
    ，也沒有找人向他索取債務云云（偵9143卷3第181至183頁
    ），亦與被告於審理中自承其當日係向許明來處理債務之事
    實不符，顯有避重就輕之情事；(4)因此，被告上開所辯，顯
    為惟冀免罪責之詞，不足採信。
  (三)綜上，此部分犯罪事實確係真正，而被告所辯，並不足採。
    本件被告所為此部分犯行事證明確，應依法論科。
貳、上開Ｂ、Ｃ犯罪事實部分：
一、訊據被告梁珍西固承認被害人鍾廷聲對其欠有上開債務，2
    人曾於上開時間，在「南島珍饌公司」處所商討債務，「王
    復興」亦在該處，當時並曾飲酒，嗣其將上開眷舍之鑰匙交
    予梁珍全，梁珍全依其指示遷入居住等情無誤，惟矢口否認
    涉犯上開妨害自由、竊佔犯行，辯稱：當天晚上約8、9點時
    ，鍾廷聲自己到公司來，他一進來，就將一串好幾支鑰匙丟
    給我，說將二空房子給我抵債，但我沒拿，我說先談清楚債
    務，經核算後才說總共是多少錢，鍾廷聲就開本票給我，然
    後我在喝酒，鍾廷聲自己也拿高粱酒來喝，我們再聊如何還
    錢，鍾廷聲自己打電話給他姊夫，但是他們不願意幫忙，其
    間，陳國聰也有來，好像是騎機車來，進來看一看就走了，
    陳國聰跟鍾廷聲講什麼話我並不清楚，他們的交情也不錯，
    後來我與鍾廷聲談的不太高興，我就走回家，上開眷舍之鑰
    匙還留在桌上，我是第2天早上約10時許，才去拿鑰匙，因
    為鍾廷聲要用該屋抵債，所以我就接受，又我並不認識鍾廷
    聲前妻盧美蘭，我未向盧美蘭拿上開眷舍的居留證，我也沒
    有跟任何人拿過該居留證，另鍾廷聲之指訴有違經驗法則及
    論理法則，亦與證人劉寶彩、陳信龍及陳國聰所述不符，並
    非真實云云。經查：
  (一)此等部分犯罪事實，業據證人即被害人鍾廷聲於97年10月13
    日之警詢時（偵9143卷2第190至193頁）、100年6月7日之警
    詢時（偵9143卷3第21、22頁）、98年4月15日之檢察事務官
    詢問時（偵9143卷2第195、196頁）、100年3月31日之檢察
    事務官詢問時（偵9143卷2第206至210頁）、100年4月6日之
    檢察官偵查中結證（偵9143卷2第217至220頁）、100年6月
    24日之檢察官偵查中之結證（偵9143卷3第212至213頁）、1
    00年11月10日、100年12月9日之本院審理中之結證綦詳（本
    院卷1第121頁背面、卷2第33至44頁），指述歷歷，互核相
    符，尚非無的。
  (二)其次，證人即鍾廷聲女友陳嘉容於100年11月10日之審理中
    亦到庭結證稱：我跟鍾廷聲大約是95年一起工作的時候，開
    始成為男女朋友，我有跟鍾廷聲住在一起，我知道鍾廷聲有
    一台紅色的賓士車自小客車，該賓士車現已不知道在何處，
    但鍾廷聲於96年1月5日被本件被告叫朋友叫過去時，鍾廷聲
    是開那台賓士車過去的，之後，我就沒有看過或使用過那台
    賓士車，我認識被告的女兒梁嘉文，我們不曾開鍾廷聲的該
    賓士車載梁嘉文出去旅遊，我也沒有跟梁嘉文出去玩過，關
    於96年1月5日鍾廷聲有發生事情乙節，是有朋友告訴我說鍾
    廷聲被本件被告請到公司去協商一些事情，當晚又有朋友告
    訴我說鍾廷聲被囚禁在那邊，叫我過去，但我不敢過去，再
    來就是半夜鍾廷聲叫計程車回來到屏東時，有一些傷，鍾廷
    聲說他從樓上掉下來帶了傷，滿身都是酒味，當時鍾廷聲穿
    著長褲、T恤，或是長褲、襯衫，穿著很邋遢，鍾廷聲跟我
    說我們馬上離開，因為他被本件被告綁到2樓，就是我們以
    前住在公司2樓，他遭被告叫「王復興」我們的合夥人用鍊
    子綁在二樓，灌了他一大瓶的58度的金門高粱，鍾廷聲是趁
    王復興下樓的時間把鍊子鬆掉，然後跳下來，找計程車回家
    ，所以他說我們必須趕快離開，後來我們就馬上離開我們租
    的地方，之後有好幾天都不敢回家，然後5、6天後，因為那
    時候我女兒跟我一起住，她還在讀國中，那時假日已經結束
    ，所以必須要回去屏東那邊，96年1月5日那時候，鍾廷聲跟
    我一起住在麟洛，更之前我們是一起住在「南島珍饌公司」
    2樓，因為鍾廷聲和被告間，好像貨款等有點出入，開始爭
    執，我們才開始沒有回公司，大概1個月後，我們才搬家的
    ，我們住公司之前，是住在本件眷舍，後來是我們去公司時
    ，被告就說公司樓上有住家，眷舍那時已經開始填說要徵收
    ，96年1月5日後來我沒有再回「南島珍饌公司」，後來，我
    有再回眷舍那邊，那次我來臺南很晚了，我想眷舍看看，我
    還有一些東西要拿，那時鍾廷聲被收押，我想把他祖先牌位
    拿回去供奉，那時我沒有鑰匙，但我們之前離開眷舍時，就
    已經把後門打開沒有關，因為鑰匙是在公司，後門一直都沒
    有關，因為之前鑰匙只剩下1支放在公司，但我不能進去，
    因為我一到，從後門一推就已經鎖起來，裡面有燈光，我有
    問隔壁鄰居說我那個家是誰在住，聽說就是被告弟弟在那邊
    住，因為他們那邊拆掉了，來這邊住，我說我們沒有同意他
    來這邊住，為什麼他會來這邊住，他說因為你們公司在外面
    的一些財務糾紛，所以他們先住進來，我不敢敲門問被告弟
    弟說你們怎麼住在這邊等語可佐（見本院卷1第133至137頁
    ），可見證人鍾廷聲上開指述非虛。
  (三)又次，
  (1)證人鍾廷聲於上開警詢時及偵審中所明確證述：其於案發當
    日倉惶逃去後，其遭被告等人強行脫下之夾克，遺留現場，
    而該夾克內有上開停放在「南島珍饌公司」1樓外之賓士小
    客車之鑰匙，該鑰匙遂遭被告取得，該賓士小客車亦遭被告
    持用等事實，並有證人鍾廷聲於先前另案（臺灣臺南地方法
    院檢察署96年度偵緝字第736號案件）之偵查中提出被告之
    女梁嘉文嗣乘坐上開賓士小客車內「於96年1月19日」所拍
    攝嗣而張貼在電腦網路無名小站相簿之照片3幀為佐（含網
    路資料，本院卷1第58至65頁）；
  (2)由依該3幀照片之網路攝影資料顯示，可認該3幀照片之拍攝
    日期確係「96年1月17日」，已在此部分案發日期（96年1月
    5日）之後，且證人梁嘉文於100年12月9日之審理中亦到庭
    結證稱：上開照片3幀是我拍攝後上傳我的無名部落格的，
    其中1張照片是我坐在賓士小客車裡自，該3幀照片中之賓士
    小客車是鍾廷聲的等語（本院卷2第33頁背面、34頁）觀之
    ，可堪採信上開賓士小客車於此部分案發日期之後，確係由
    被告持有之，故而被告之至親即女兒方得於此部分案發（96
    年1月5日）之後，仍可在上開賓士小客車內，拍攝上開照片
    3幀，因此，更足見證人鍾廷聲上開所指可以信為真正。
  (3)至於證人梁嘉文於96年11月21日之偵查中、於100年12月9日
    之審理中到庭結證稱：上開3幀照片是證人即鍾廷聲女友陳
    嘉容於此部分案發日期（96年1月5日）之前，開車帶我們出
    去玩時所拍攝的，上開照片3幀的網路資料雖顯示拍攝日期
    係「96年1月17日」，但我不能確定該拍攝日期是否正確，
    我不知道拍攝那時候相機有無輸入時間云云（見偵9143卷2
    第240頁，本院卷2第33至35頁），惟證人陳嘉容雖與梁嘉文
    認識，但陳嘉容不曾駕駛上開賓士車搭載梁嘉文出遊，陳嘉
    容也未曾與梁嘉文出去玩過等情（見本院卷1第134頁及背面
    、137頁），業見前述，徵諸該3幀照片如係梁嘉文與陳嘉容
    出遊之照片，自無僅其中1幀照片內只有梁嘉文1人，而其餘
    2幀照片均無人員在其內，且該2幀照片各係拍攝上開賓士小
    客車右前側面及商標標誌，皆非拍攝風景名勝等景點之理，
    又證人梁嘉文於100年12月9日之審理中之結證復無法確實說
    明上開照片之拍攝時間及拍攝地點（見本院卷2第33頁背面
    、34頁背面），其係被告女兒，存有迴護被告之動機，故認
    證人梁嘉文所證上開3幀照片此部分案發日期（96年1月5日
    ）之前所拍攝云云，顯為虛妄，並非真正。
  (四)另次，(1)被告於99年5月27日之檢察事務官詢問時供稱：鍾
    廷聲前後跟我借了「約2800多萬元」，他從來沒有還款過，
    我與鍾廷聲約定利息是1分至2分間不等，當初借的時候，我
    並沒有與鍾廷聲約定利息，因為鍾廷聲說大約20天後就會歸
    還，後來並沒有如期歸還，所以我才跟鍾廷聲要利息，鍾廷
    聲當場有給利息，但金額我忘記了云云（偵9143卷1第119頁
    ）；(2)被告於100年6月15日之檢察事務官詢問時另供稱：我
    總共借錢給鍾廷聲好幾次，他承認的有3次，3張本票都是在
    96年1月5日簽的，一張是177萬6000元，一張是26萬8400元
    ，一張是1156萬5000元，這3張借款都沒有計算利息，這3張
    本票的由來是鍾廷聲刷爆我的新光跟國泰的信用卡、我還幫
    他代購鍾廷聲前妻兒子的摩托車、鍾廷聲女友的女兒的電腦
    、洗衣機、代繳貨款等，合計上開債務，所以鍾廷聲才開了
    上開3張本票給我云云（偵9143卷3第182頁）；(3)被告於100
    年6月15日之檢察官詢問時另供稱：鍾廷聲總共欠我3千多萬
    元，他買酒買機器的都叫我先出，錢拿了也不還我，我跟他
    是合夥做生意，他欠我「3千多萬元」，鍾廷聲欠我的錢，
    都是他自己跟我借的，跟我們合夥的生意無關云云（偵9143
    卷3第201、202頁）；(4)被告關於鍾廷聲向其借貸金錢之數
    額及緣由等情形，前後供述不一，矛盾反覆，且縱使鍾廷聲
    刷爆被告之信用卡、被告為鍾廷聲代購上開摩托車、電腦、
    洗衣機、代繳貨款等情為真，亦無金額達千萬餘元之理，本
    件復無被告交付、代付各該金錢之資料可查，顯見被告所辯
    有臨訟卸責之情，無法信為真正。
  (五)再次，證人梁珍全於100年6月15日之警詢時及同日之偵查中
    以證人身分結證稱：我及我女兒梁如意設籍並居住上開眷舍
    ，居住時間大約有3年，該處房屋不是我買的，是眷改的時
    候，被告即我哥哥說我原本的舊房子要拆除改建了，所以他
    拿這間房子的鑰匙給我，說我可以搬到這間房子住，我不知
    道該屋所有權人為何人，被告沒告訴我，我並不認識鍾廷聲
    等語（偵9143卷3第204至207頁），參諸被告提出附卷之遷
    入戶籍登記申請書及居住查實申請書各1紙（本院卷1第147
    、148頁），且被告於100年12月9日之審理中供承：我是96
    年1月5日之後大約4、5個月，才在二空郵局，把上開眷舍鑰
    匙交給梁珍全等語（本院卷2第65頁背面、66頁），故認被
    告係於96年5月初之後，始將上開鑰匙交予梁珍全。
  (六)復次，(1)被告於100年12月9日之審理中固辯稱：96年1月5日
    當晚，鍾廷聲一走進「南島珍饌公司」，就把上開眷舍的鑰
    匙丟給我說「房子先給你抵債」，又跟我核算欠款，才會簽
    本票云云（本院卷2第64頁），徵諸被告於100年12月9日之
    審理中亦供承：鍾廷聲欠我1千多萬元，先前是2千多萬元，
    但鍾廷聲不承認，說以本票為主，當時我都有找鍾廷聲要錢
    ，但他連電話都不願意講這些事情等語（本院卷2第64頁）
    則鍾廷聲連在電話都不願意談論債務，且依被告所述，鍾廷
    聲復有不承認債務之情形，自當無主動前往與被告見面、討
    論債務並以眷舍抵債之理，故被告上開所辯，大違常情，並
    無可採。(2)又依被告所辯，鍾廷聲若係主動將上開眷舍給予
    被告抵債，雙方自會商討遷入戶籍事宜，鍾廷聲並會予以協
    助之，然而被告弟弟係以居住查實之申請方式辦理戶籍遷入
    登記，業見前述，顯然被告所辯亦與事實不合。
  (七)此外，再有96年度行政機關辦公日曆表1紙（偵9143卷2第24
    2頁）、國防部空軍司令部回函所附國軍眷舍管理表1紙（偵
    9143卷3第14、15頁）、上開眷舍之梁珍全全戶戶政資料1份
    （偵9143卷3第16、17頁）、臺灣臺南地方法院檢察署搜索
    扣押筆錄暨扣押物品目錄表1份（偵9143卷2第212至215頁）
    、陳嘉容之96年1月5日之電話通話明細1份（偵9143卷2第23
    4、235頁）及「南島珍饌公司」2樓照片6張及現場略圖1張
    （本院卷1第74至78頁）在卷可憑，再有本票3張扣案可憑，
    足堪採信。
  (八)繼次，(1)證人鍾廷聲於97年10月13日之警詢時雖證稱：後來
    被告去找我前妻盧美蘭，將我放在我前妻那裡的上開眷舍的
    居留證強行取走等語（偵9143卷2第192頁），(2)惟證人鍾廷
    聲於100年11月10日之審理中即已結證稱：上開眷村的居留
    證正本應該還是在我前妻那裡，我離開家庭時就沒有帶走，
    我從離婚後就未與我前妻接觸，我不知道有無人去跟我前妻
    拿上開居留證，我不是很清楚，因為我從側面消息好像知道
    ，是不是有這事情我沒有去求證過，那時我被收押，來探視
    我的陳嘉容跟我講說我們的上開眷舍已遭被告找他弟弟搬進
    去住，我說我沒有同意他這樣做，所以我有跟檢察官提到這
    件事情，提到這個事情是因為我被收押期間，我很害怕是被
    告會不會去找我前妻，因為要搬進這房子住一定要有一個程
    序，完全沒有程序的話是不可以的，我那時被收押，不知道
    外面的狀況，我感覺是說被告弟弟既然搬進去，一定會有個
    程序，否則是會違法，可是居留證是在我前妻的手裡，且那
    證件也仿冒不來，又檢察官那時問我說這棟房子是不是我的
    ，已經連續問好幾次，包括半年多前，檢察官還調我出去問
    這二空仁愛里99號是不是我的，我說我手上沒有資料可以顯
    示，但我是空軍退下來的，可以在國防部建管處查到資料，
    再來就是從我前妻的手裡也可以查到這房子是不是真的是我
    的，我的意思是那時我被收押，我聽到房子被侵占，就猜測
    被告是去跟我前妻拿居留證正本，因為遷入戶籍要有資料，
    我才如此揣測等語（本院卷1第121頁背面至123頁），(3)故
    雖然證人即鍾廷聲前妻盧美蘭於100年11月10日之審理中到
    庭結證稱：我完全不認識梁珍西，沒有見過面，我和鍾廷聲
    的婚姻於85年間就結束，之後我和鍾廷聲就沒有聯絡，本件
    99號眷舍是我與鍾廷聲尚有婚姻關係時，我付50萬元買的，
    因為我和鍾廷聲之前還有一些未解決的事情，該眷舍的居留
    證正本一直在我這裡，我只給鍾廷聲居留證影本，我沒有把
    該居留證正本交給何人過，但我記得去年或前年曾經有幾件
    事情讓我覺得很奇怪，曾經有人自稱是法院的檢察官，有2
    位到我們學校來找過我，跟我見面，他們有提到居留證的事
    情，他們說他們是地方法院來的，他們的意思講到說鍾廷聲
    被關還是被起訴，他們問我說有無居留證，在不在我這裡，
    因為我不知道這2位到底是什麼樣的人，我就跟他們說我都
    已經給鍾廷聲了，我說我沒有，之後他們就走了，另外還有
    打電話自稱是某某警察，也是提到說我是不是有這個證件，
    我就跟他說你是警察你不會自己去查，我覺得很奇怪，所以
    也不敢跟他們講什麼事，我那時把他們當做是詐騙集團，我
    一概不說，鍾廷聲從來不敢跟我聯絡，我也不想跟鍾廷聲聯
    絡，本件被告沒有向我要過上開居留證（本院卷1第109頁背
    面至112頁），憑證人鍾廷聲及證人盧美蘭之該等證述，尚
    不能認為證人鍾廷聲有誣指被告之情事，就此無法為有利於
    被告之認定。
  (九)雖然證人陳信龍於99年5月27日之偵查中及100年12月9日之
    審理中均結證稱、證人劉寶彩於99年5月27日之偵查中及100
    年12月9日之審理中均結證稱：我們沒有去屏東把鍾廷聲找
    回「南島珍饌公司」處理債務，也不知道鍾廷聲有沒有遭被
    告綁起來，鍾廷聲說我們把他從屏東帶回公司，他當天遭人
    用鐵鍊綁住並灌酒，當時我們都在場乙節，並不實在云云（
    偵9143卷1第148至151、157至159頁，本院卷2第44至51頁背
    面），惟因上開96年1月5日晚間之事涉及證人陳信龍及證人
    劉寶彩，其等恐遭追訴之累，自有推託不知之動機，此由證
    人劉寶彩於上開審理中結證稱：我與陳信龍只是普通朋友云
    云（本院卷2第46頁背面、47頁），與證人陳信龍於上開審
    理中結證稱：我與劉寶彩是從80幾年開始同居之男女朋友關
    係等語（本院卷2第49頁背面），互不符合，又其2人於上開
    審理中對於所受詰訊之問題多以不清楚、不知道等虛詞應答
    ，即可知之。故認依憑該2人之證述，尚不足為有利於被告
    之認定；另證人鐘廷聲於100年12月9日之審理中結證稱：那
    天劉寶彩和陳信龍把我從屏東帶回來，他們一再跟我保證說
    回來絕對沒有事情，我對他們2人何時離開「南島珍饌公司
    」並無印象，但他們2人待在現場應該至少有1、2個小時，
    陳國聰來時，他們2人應該還在，但時間太久，無法記得那
    麼清楚，我被綁起來及簽本票時，劉寶彩及陳信龍在旁邊，
    但他們也無法左右，因為他們不是重要的角色，我認為他們
    2人沒有要對我怎樣，他們都只是坐在旁邊，他們無法決定
    這些事情，這些債務是我跟被告間的事情，我被架上樓時，
    我不確定劉寶彩和陳信龍是否還在現場等語（本院卷2第35
    頁背面至38頁），因無其他確切證據，僅依鍾廷聲上開各項
    證述，尚不能認為證人陳信龍及證人劉寶彩幫助或參與共犯
    上開96年1月5日晚間妨害自由之事，又檢察官於起訴時及審
    理中亦肯認本件無法認定證人陳信龍及證人劉寶彩參與犯罪
    （見起訴書及本院卷2第66頁背面），附予敘明。
  (十)另(1)證人陳國聰於99年7月7日之偵查中及100年12月9日之審
    理中結證稱：96年1月初某日晚間，我恰巧經過「南島珍饌
    公司」，進去找被告打個招呼，就是朋友聯絡而已，我沒注
    意公司門口有無停放1輛賓士車，那時被告坐在椅子上，鍾
    廷聲站在門內側打手機，有個叫「老王」的人站在廚房前面
    ，我待了約10分鐘就離開了，當時我應該沒有在裡面跟他們
    喝酒，我不知道被告把鍾廷聲關在「南島珍饌公司」並強迫
    簽本票的事，也沒看到鍾廷聲被灌酒，更沒有向鍾廷聲講恐
    嚇的話，我跟被告沒有金錢來往等語（偵9143卷2第36至38
    頁，本院卷2第51頁背面至57頁）；(2)雖然證人鐘廷聲於100
    年12月9日之審理中結證稱：我跟陳國聰認識很久，案發當
    晚約9、10時許，我被灌酒時，陳國聰已經在現場，那時應
    該已簽完本票，陳國聰有看到我被綁起來，他跟我講「鍾
    SIR，你這樣很不夠意思，你應該把錢趕快吐出來」，一直
    講一直講，他看我被綁，可是我跟他辯解他都不聽，他說「
    你是騙人的」，他叫我錢全部吐出來，要不然不能交待，我
    被架上樓時，陳國聰還在樓下喝酒等語（本院卷2第38至40
    頁），且證人鍾廷聲於另案（臺灣臺南地方法院檢察署96年
    度偵緝字第736號案件）之偵查中之答辯狀中陳稱、於100年
    12月9日之審理中證稱：陳國聰當時對我嚇稱「你很惡質，
    今天要拿200萬元出來處理，不然就不用回去了」等語（偵
    9143卷2第232頁，本院卷2第39頁背面）；(3)惟證人鍾廷聲
    於100年4月6日之偵查中復結證改稱：陳國聰到現場後，是
    沒有對我說什麼，但是有揶揄、諷刺我，叫我拿錢出來處理
    等語（偵9143卷2第220頁），又證人鐘廷聲於100年12月9日
    之審理中結證稱：陳國聰沒有要參與被告那天對我的行為，
    他是沒有站在他的身份立場來做排解，而是眼睜睜讓事情發
    生，我被架上樓時，陳國聰還在樓下喝酒，但他不可能在場
    一直等到隔天我姐夫把錢拿來，他不可能這樣做等語（本院
    卷2第38至40頁），再則，本件並無其他證據可認證人陳國
    聰確有幫助或參與共犯上開96年1月5日晚間妨害自由之事，
    故依罪疑為輕及鍾廷聲上開證述，尚不能為此等認定，又檢
    察官於起訴時及審理中亦肯認本件無法認定證人陳國聰參與
    犯罪（見起訴書及本院卷2第66頁背面），附予敘明。又本
    院雖不能為該等認定，然依證人陳國聰上開證述，亦不足為
    有利於被告之認定。
  (十一)(1)被告復辯稱：鍾廷聲先是指稱是95年12月初的星期六遭受
    上開妨害自由，嗣又改稱是96年1月5日星期五，前後不符；
    鍾廷聲又先指稱遭人強灌高梁酒後不勝酒力，竟可在短短1
    小時內，恢復神智，塗抹肥皂以掙脫鐵鍊；然後午夜12時許
    ，衣衫不整於馬路上，竟可搭乘計程車返回屏東，不合常情
    ，衡情，計程車司機惟恐惹禍上身，或害怕無法收得鉅額車
    資，根本不可能讓半夜赤裸上半身、身上帶酒味之人搭乘；
    又鍾廷聲先是當日並未報案，其後所述顯為不實；另依上開
    公司2樓現場情形，鍾廷聲前稱其自上開公司2樓浴室跳窗逃
    去，實不可能，再鍾廷聲若果自2樓後方跳窗脫離，並沿後
    方防火巷離開，在防火巷內增建建物屋頂奔跑，夜深時分，
    聲響必定非常清楚，被告自當知悉；鍾廷聲所稱之逃脫過程
    不合經驗法則及論理法則云云（見本院卷1第34至39、71、7
    2頁）。(2)按告訴人與證人之陳述有部分前後不符，或相互
    間有所歧異時，究竟何者為可採，法院仍得本其自由心證予
    以斟酌，非謂一有不符或矛盾，即認其全部均為不可採信，
    尤其關於行為動機、手段及結果等細節方面，告訴人之指陳
    ，難免故予誇大，證人之證言，有時亦有予以渲染之可能，
    然其基本事實之陳述，若果與真實性無礙時，仍非不得予以
    採信（最高法院74年度臺上字第1599號判例意旨參照）。本
    件證人鍾廷聲就同一事實之多次陳述，彼此稍有出入，此乃
    細節未交代清楚，或描述用語不同，省略片段情節，或紀錄
    之詳簡有異所致，亦有是否特予記憶或日久遺忘之問題，倘
    其主要陳述一致，應得採為裁判之基礎，非謂其中有一部分
    互有出入，即認全部均屬無可採取。(3)關於此部分之案發日
    期當係日久記憶遺忘所致，經於偵查中提示上開本票之簽立
    日期，即可確認確切日期（偵9143卷2第207頁）；證人鍾廷
    聲業於100年11月10日之審理中結證稱：我當時被灌酒後，
    會醉，但不是指完全沒辦法行動，而是身體很難過，有時會
    吐，行動會緩慢，四肢力氣較小等語在卷（本院卷1第127
    頁及背面），顯然並非醉酒昏迷而不省人事，仍有逃脫之可
    能；又證人鍾廷聲逃去後，身上仍著長褲、上衣，尚有少數
    金錢，並非赤裸上半身，且計程車司機為賺取車資，半夜搭
    載身上帶有酒味之人，或於抵達乘客家中，再向乘客親友收
    取車資，亦非必不可能；鍾廷聲因懼怕被告，故於逃去後未
    立即報案，亦據其於100年12月9日之審理中結證在卷（本院
    卷2第41頁），而被害人於案發後是否立予報案，考慮之因
    素非一，無法僅以被害人未立刻報案，即認嗣後所為指述必
    定不實；本件卷證並無鍾廷聲言及其係從上開公司2樓浴室
    跳窗逃去等語，又鍾廷聲上開掙脫鐵鍊、翻越陽台攀爬逃脫
    等情形，業據其迭次證述在卷，並無不合理之處，且鍾廷聲
    乃係翻越陽台攀爬逃脫，並非在防火巷內增建建物屋頂奔跑
    ，被告徒以被告不可能不知聲響任令其逃去云云置辯，並無
    可採；況且，此部分犯行事發突然，牽涉數人，而鍾廷聲當
    時原無防備，處於遭受綑綁、灌酒等拘禁狀態，急於逃脫，
    慌亂緊張，自難期待其刻意記明本件案發過程之所有細節及
    前後順序，而於警詢時及偵審中為一字不漏之陳述，況且此
    亦涉及警偵訊人員訊問記載之詳略因素，是證人鍾廷聲上開
    證述，縱前後略有出入，因主要陳述尚為可採，仍可採為判
    決之基礎，故被告該等所辯，難謂有理。(4)另被告關於勘驗
    「南島珍饌公司」建物（含現場2樓及後方陽台、防火巷）
    之狀況，暨傳喚該處房東到現場指明該等狀況之聲請，以明
    「鍾廷聲當天在南島珍饌公司之情形與位置；鍾廷聲是否可
    能於2樓後方陽台逃離，並到大馬路上叫計程車；鍾廷聲在
    防火巷內增建建物屋頂奔跑之聲響情形」，並由鍾廷聲示範
    逃脫之過程（本院卷1第53頁背面、54、72頁），因告提出
    之「南島珍饌公司」現場略圖及2樓照片6張（本院卷1第74
    至78頁）已足使本院明悉現場情形，且經本件交互詰問及審
    理調查，亦已明白該等情節，故被告該等勘驗、傳喚之聲請
    ，認無必要，應予駁回。
  (十二)綜上所述，依證人之上開指證及相關情節，認為此等部分事
    證明確，被告所辯乃係事後飾詞卸責，委無足採，其上開此
    等部分犯行堪以認定。
參、新舊法比較：嗣被告為上開Ａ犯行後，刑法相關規定已於94
    年2月2日修正公布，並同自95年7月1日施行。按同於95年7
    月1日修正施行之刑法第2條規定，乃係關於新舊法比較適用
    之準據法，其本身無關行為可罰性要件之變更，故於95年7
    月1日前揭法律修正施行後，如有涉及比較新舊法之問題，
    即應逕依修正後刑法第2條第1項規定，為「從舊從輕」之比
    較（參見最高法院95年度第8次刑事庭會議決議意旨）。茲
    分述如下：
  (一)刑法分則編各罪所定罰金之貨幣單位原為銀元，且依修正前
    刑法第33條第5款規定，罰金刑為銀元1元以上，而有關罰金
    倍數之調整及銀元與新臺幣之折算標準，則定有「罰金罰鍰
    提高標準條例（現已廢止）」及「現行法規所定貨幣單位折
    算新臺幣條例」，除罰金以1元銀元折算3元新台幣外，並將
    72年6月26日以前修正之刑法部分條文罰金數額提高2至10倍
    ，其後修正者則不再提高倍數；嗣修正後刑法第33條第5款
    則將罰金刑提高為新臺幣1千元以上，並以百元計算之，且
    因刑法第33條第5款所定罰金貨幣單位既已改為新臺幣，刑
    法分則編各罪所定罰金之貨幣單位亦應配合修正為新臺幣，
    且考量刑法修正施行後，不再適用「現行法規所定貨幣單位
    折算新臺幣條例」，為使刑法分則編各罪所定罰金之最高數
    額與刑法修正前趨於一致，爰增訂刑法施行法第1條之1規定
    ，將刑法分則編各罪所定罰金之貨幣單位均改為新臺幣，並
    將72年6月26日以前修正之刑法部分條文罰金數額提高為30
    倍，其後修正者則提高為3倍。是以刑法分則編各罪所定罰
    金刑之最高數額，於上開規定修正後仍屬一致，並無不同；
    但其罰金刑之最低數額，修正前1元銀元以上之規定，經配
    合修正前罰金罰鍰提高標準條例第2條（現已刪除）規定，
    就其原定數額提高為10倍，再經折算，即為新臺幣30元，因
    修正後已提高為新臺幣1千元以上，自以修正前之規定較為
    有利。
  (二)關於牽連犯部分：被告為上開Ａ犯行後，刑法第55條後段牽
    連犯之規定，業經刪除，此刪除雖非犯罪構成要件之變更，
    但顯已影響行為人刑罰之法律效果，自屬法律有變更，即修
    正後，被告所為此部分之數罪（詳後）應併罰之，經比較新
    、舊法結果，自以修正前之規定較有利於被告。
  (三)本件上開Ａ部分之行為人，無論依修正前第28條或修正後第
    28條之規定，均成立共同正犯，並無所謂有利或不利之情形
    ，均無適用修正後刑法第2條第1項規定比較新舊法適用之問
    題。新修正刑法第57條關於科刑時應審酌之事項，其中修正
    後刑法第57條第7款「犯罪行為人與被害人之關係」，係將
    修正前同法第8款「犯人與被害人『平日』之關係」之「平
    日」一語刪除，擴大犯罪行為人與被害人在犯罪行為上之關
    係，亦屬科刑時應予考慮之標準。修正後同法第8款並增列
    「犯罪行為人違反義務之程度」，此均屬法院就刑之裁量審
    認標準之明文化，非屬法律之變更（見最高法院95年5月23
    日第8次刑庭會議決議亦同此意旨），自無新修正之刑法第2
    條第1項規定之適用。
  (四)綜上，舊法關於法定罰金刑下限及牽連犯之規定，較有利於
    被告，經綜合比較新舊法結果，上開Ａ犯行部分適用新法對
    被告並非有利，自應依刑法第2條第1項前段之規定，該部分
    一體適用修正前刑法之相關規定予以處斷。
肆、論罪科刑：
  (一)按刑法第302條所謂之「私行拘禁」，係屬例示性、主要性
    及狹義性之規定，而「以其他非法方法剝奪人之行動自由」
    ，則屬於補充性、次要性及廣義性之規定，故必須行為人之
    行為不合於主要性規定之場合，始有次要性規定適用之餘地
    。若行為人所為既觸犯主要性規定，亦觸犯次要性規定，或
    由觸犯次要性規定，進而觸犯主要性規定，則應適用主要性
    規定予以論科（參見最高法院30年上字1693號判例意旨）。
  (二)又按刑法第302條第1項、第304條第1項及第305條之罪所保
    護之法益均為人之行動自由，罪質相同，而第302條第1項之
    法定刑較其他2罪為重，且處罰之範圍包括私行拘禁及其他
    非法方法剝奪人之行動自由，所謂非法方法包括強暴、脅迫
    、恐嚇等情事在內（最高法院82年度臺上字第1670號判決意
    旨參照）；另按刑法第302條第1項及第304條第1項之罪，其
    所保護之法益均為被害人之自由，而私行拘禁，及不外以強
    暴、脅迫為手段，其罪質本屬相同，惟第302條第1項之法定
    刑，既較第304條第1項為重，則以私行拘禁之方法妨害人自
    由，縱其目的使人行無義務之事，或妨害人行使權利，仍應
    逕依第302條第1項論罪，並無適用第304條第1項之餘地（最
    高法院29年上字弟2359號、第3757號判例意旨參照）。又於
    私行拘禁或以其他非法方法剝奪人之行動過程中，有對被害
    人施加恐嚇行為，自屬包含於妨害行動自由之同一意念之中
    ，縱其所為，合於刑法第305條恐嚇危害安全罪之要件，仍
    應視為剝奪行動自由之部分行為（最高法院74年臺上字第
    3404號判例、85年度臺上字第5736號判決意旨參照）。因之
    ，如以非法方法剝奪他人行動自由行為繼續中，再對被害人
    施加恐嚇，或以恐嚇之手段迫使被害人行無義務之事；則其
    恐嚇之行為，仍屬於非法方法剝奪行動自由之部分行為，應
    僅論以刑法第302條第1項之罪，無另成立同法第304條或第
    305條之罪之餘地，又刑法第302條第1項之妨害自由罪，原
    以強暴、脅迫為構成要件，其因而致普通傷害，乃強暴、脅
    迫當然之結果，除另有傷害故意外，仍祇成立該條項之罪，
    無同法第277條第1項之適用。
  (三)核被告上開Ａ部分所為，係犯刑法第302條第1項之非法剝奪
    他人行動自由罪（對被害人許明來部分）、第304條第1項之
    強制罪（對被害人王梳敏部分）；被告上開Ｂ部分所為，係
    犯刑法第302條第1項之私行拘禁罪；被告上開Ｃ部分所為，
    係犯刑法第320條第2項之竊佔罪。又被告就上開Ｃ部分，係
    利用不知情之他人為竊佔，應論以間接正犯。
  (四)被告上開Ａ部分，係犯非法剝奪他人行動自由罪（對被害人
    許明來部分）、強制罪（對被害人王梳敏部分），亦即，被
    告與上開5至6名不詳成年男子為索討債務，剝奪許明來行動
    自由約6小時餘，係犯上開非法剝奪人行動自由罪，又被告
    等人為索得債款，以上開恐嚇、脅迫方式使王梳敏行無義務
    之籌款之事，係犯上開強制罪。(1)被告與上開5至6名不詳成
    年男子間，就上開Ａ之非法剝奪人行動自由犯行及上開強制
    犯行間，有犯意之聯絡，及行為之分擔，均應論以共同正犯
    。被告等人以上開強、脅方式妨害、控制許明來行動自由，
    強逼許明來償還債務，其間亦迫令許明來行立予籌款之無義
    務之事，為刑法第302條第1項之妨害自由罪所吸收，不另論
    第304條第1項之強制罪。被告等人以上開恐嚇、脅迫方式使
    王梳敏行無義務之籌款之事，僅論以上開強制罪，不另論刑
    法第305條之恐嚇危害安全罪。(2)又被告所犯上開Ａ部分之
    非法剝奪他人行動自由罪、強制罪間，有目的、手段之牽連
    關係，適用被告行為時即修正前刑法第55條之規定，從一重
    之非法剝奪他人行動自由罪處斷，並非應以分論併罰論之。
    另王梳敏係因擔心許明來安危，故在上開洗車場時，自願同
    被告坐入小客車，併予離去，業見前述，顯然王梳敏並非遭
    強押上車，故檢察官關於王梳敏在上開洗車場，亦遭強押上
    車之起訴部分，並無非真正，自無法認定被告涉有檢察官所
    指之此部分罪嫌，然因此部分之起訴事實罪嫌如成立犯罪與
    被告上開非法剝奪許明來行動自由使之上車之犯行部分間，
    有裁判上一罪之想像競合犯關係，爰就此等罪嫌部分不另為
    無罪之諭知。
  (四)被告上開Ｂ部分：被告、「雞仔」及「王復興」間，就該私
    行拘禁犯行間，有犯意之聯絡，及行為之分擔，均應論以共
    同正犯。(1)被告等人為追討債務，先以鐵鍊將鍾廷聲捆綁在
    「南島珍饌公司」1樓客廳，其後再強架鍾廷聲至上開公司2
    樓浴室內，以鐵鍊綑綁拘禁等情，俱如前述，則被告及共犯
    先以非法方法剝奪鍾廷聲之行動自由，然後再強架鍾廷聲至
    浴室內予以私行拘禁，係先觸犯刑法第302條之次要性規定
    ，進而觸犯該條之主要性規定，自應依該條主要性規定論以
    私行拘禁罪。(2)被告等人妨害鍾廷聲行動自由之目的，本即
    在迫使鍾廷聲清償債務款項，是被告於該等妨害行動自由之
    過程中，出言恫嚇，強脫鍾廷聲衣物，復令其無法任意對外
    聯絡，並強逼其簽立本票，迫令其聯絡籌款，強灌飲酒等情
    ，雖亦該當於恐嚇危害安全、使人行無義務之事及妨害人行
    使權利之要件，然依上揭說明，應視為剝奪他人行動自由之
    部分行為，應包攝於妨害自由之一部分，依前開說明，應僅
    論以刑法第302條第1項之私行拘禁罪，不另論以同法第304
    條之強制罪、同法第305條之恐嚇危害安全罪；公訴人認被
    告此部分所犯應分論刑法第304條強制罪名（本院卷1第50頁
    背面、51頁），容有未洽，應予敘明。
  (五)被告所犯上開非法剝奪他人行動自由罪（Ａ部分）、私行拘
    禁罪（Ｂ部分）及竊佔罪（Ｃ部分）之3罪，犯意各別，行
    為互殊，應予分論併罰（刑法連續犯業經刪除，而連續數行
    為而犯同一之罪名，其中部分之一行為或數行為，發生在新
    法施行後者，該部分不能論以連續犯，最高法院95年第8次
    刑事庭會議決議意旨參照）。
  (六)爰審酌被告僅因與被害人等間之債務糾紛，不思經由理性方
    式解決，率爾各夥同多人對被害人等施以恐嚇、強脅方式而
    妨害其等行動自由，或強押被害人至偏僻山區毆打，或以鐵
    鍊綑綁、逼簽本票並強灌酒類，迫令還款，嗣又利用不知情
    之人竊佔被害人房舍，造成被害人身體、心理受創，屋舍使
    用受有損失，犯後復未能與全部被害人達成和解（被告業與
    許明來、王梳敏成立調解，獲得其等諒解，有彰化縣埔心鄉
    調解委員會100年12月16日調解書1紙附卷可憑），以填補全
    部被害人所受損害，兼衡被告就本件各犯行係居於主謀倡議
    地位、被害人所受傷痛、受妨害行動自由時間之久暫、被告
    犯罪動機、目的、素行（臺灣高等法院被告前案紀錄表1份
    附卷可稽）、智識程度、生活狀況及被告始終否認犯行等一
    切情狀，各量處如主文所示之刑，併就上開Ａ、Ｃ部分各諭
    知如主文所示之易科罰金折算標準（上開Ａ部分之易科罰金
    折算標準部分：95年7月1日修正施行前刑法第41條第1項前
    段規定：「犯最重本刑為5年以下有期徒刑以下之刑之罪，
    而受6個月以下有期徒刑或拘役之宣告，因身體、教育、職
    業、家庭之關係或其他正當事由，執行顯有困難者，得以1
    元以3元以下折算1日，易科罰金」；而上開Ａ部分行為時之
    易科罰金折算標準，修正前罰金罰鍰提高標準條例第2條前
    段〈現已刪除〉規定，就其原定數額提高為100倍折算1日，
    則上開Ａ犯行部分行為時之易科罰金折算標準，應以銀元
    300元即新臺幣900元折算1日。惟修正後刑法第41條第1項前
    段則規定：「犯最重本刑為5年以下有期徒刑以下之刑之罪
    ，而受6個月以下有期徒刑或拘役之宣告者，得以新臺幣1,0
    00元、2,000元或3,000元折算1日，易科罰金」。比較修正
    前後之易科罰金折算標準，以95年7月1日修正施行前刑法第
    41條第1項前段之規定有利於被告，是應依刑法第2條第1項
    前段，適用95年7月1日修正施行前刑法第41條第1項前段之
    規定，定其易科罰金折算標準；上開Ｃ部分則依現行刑法第
    41條第1項前段定其易科罰金之折算標準）。
  (七)另上開Ａ、Ｂ部分犯罪行為之時間，係在96年4月24日以前
    ，且所犯罪名並非中華民國九十六年罪犯減刑條例第3條所
    列不得減刑之範圍，應依同條例第2條第1項第3款之規定，
    應減其宣告刑二分之一，亦即上開Ａ、Ｂ部分合於中華民國
    96年罪犯減刑條例之減刑條件，應依同條例第7條第1項、第
    2項、第9條、第11條規定，於裁判時減其宣告刑，同時諭知
    其等減得之刑，諭知易科罰金之折算標準（上開Ａ部分減得
    之刑，依95年7月1日修正施行前刑法第41條第1項前段之規
    定，定其易科罰金折算標準；上開Ｂ部分減得之刑，則依現
    行刑法第41條第1項前段定其易科罰金之折算標準），並就
    被告上開Ａ、Ｂ部分減得之刑，及上開Ｃ部分所宣告之刑，
    定其應執行之刑，暨諭知易科罰金之折算標準。(1)又本件被
    告之應執行刑部分：修正前刑法第51條第5款規定：「數罪
    併罰，分別宣告其罪之刑，依左列各款定其應執行者：‧‧
    ‧五、宣告多數有期徒刑者，於各刑中之最長期以上，各刑
    合併之刑期以下，定其刑期。但不得逾『二十年』。」，而
    修正後刑法第51條第5款則規定：「數罪併罰，分別宣告其
    罪之刑，依下列各款定其應執行者：‧‧‧五、宣告多數有
    期徒刑者，於各刑中之最長期以上，各刑合併之刑期以下，
    定其刑期。但不得逾『三十年』。」，經比較新舊法之結果
    ，修正後刑法並無較有利於行為人之情形，依刑法第2條第1
    項前段規定，自應依修正前刑法第51條第5款之規定，定其
    應執行之刑。(2)又被告上開Ａ、Ｂ部分減得之刑，及上開Ｃ
    部分所宣告之刑，所處有期徒刑易科罰金折算標準雖有二種
    ，然於合併定執行刑時，因定執行刑之裁定，又視同判決（
    最高法院民刑庭總會26年2月16日決議(六)參照），乃依司法
    院釋字第662號解釋之意旨及刑法施行法第3條之1第3項規定
    ，併諭知如易科罰金以銀元3百元即新臺幣9百元折算1日之
    易科罰金折算標準，以對被告有利之。
  (八)(1)至於檢察官雖就本件各罪刑具體求處應執行有期徒刑2年
    （見本院卷2第68頁），惟按「刑事審判之量刑，在於實現
    刑罰權之分配的正義。故法院對有罪之被告科刑，應符合罪
    刑相當之原則，使罰當其罪，以契合人民之法律感情。此所
    以刑法第57條明定科刑時應審酌一切情狀，尤應注意該條所
    列各款事項，以為科刑輕重之標準。」，迭經最高法院93年
    度臺上字第3973號、94年度臺上字第2131號、94年度臺上字
    第2275號等刑事判決在案，本院審酌刑法第57條各款所臚列
    情事，並考量本件犯罪情節及行為手段等各項情狀，認為科
    處如主文所示之刑即可達罰當其罪之目的，檢察官之求刑過
    重，附予敘明。(2)再按因犯罪所得之物，以屬於犯人所有者
    為限，方得宣告沒收，此觀刑法第38條第3項前段之規定甚
    明。扣案之上開本票3張，雖屬被告因犯罪所得之物，但被
    害人仍得依法請求返還，其所有權並不屬於被告，自不得宣
    告沒收（最高法院84年度臺上字第3324號、87年度臺上字第
    334號、89年度臺上字第4406號判決參照）。本件被害人所
    簽發之3張本票予被告供擔保，所有權仍屬被害人所有，並
    非被告所有，揆諸前開最高法院判決要旨，本件扣案之3張
    本票不得予以沒收。至於上開鐵鍊並無證據認係被告所有之
    物，不為沒收宣告。
據上論斷，應依刑事訴訟法第299條第1項前段，刑法第2條第1項
、第28條、第302條第1項、第304條第1項、第320條第2項、（修
正前）第55條後段、（95年7月1日修正施行前、後）第41條第1
項前段、（修正前）第51條第5款，罰金罰鍰提高標準條例第2條
（廢止前），現行法規所定貨幣單位折算新臺幣條例第2條，中
華民國刑法施行法第1條之1第1項、第2項前段、第3條之1第3項
，中華民國九十六年罪犯減刑條例第2條第1項第3款、第7條、第
9條、第11條，判決如主文。
本案經檢察官陳昆廷到庭執行職務。
中    華    民    國   100    年    12    月    30    日
                  刑事第六庭    審判長法  官  盧鳳田
                                      法  官  黃琴媛
                                      法  官  郭瓊徽
以上正本證明與原本無異。
如不服本判決應於收受判決後10日內向本院提出上訴書狀，並應
敘述具體理由。其未敘述上訴理由者，應於上訴期間屆滿後20日
內向本院補提理由書(均須按他造當事人之人數附繕本)「切勿逕
送上級法院」。
中    華    民    國   100    年    12    月    30    日
                                      書記官  黃憶筑
附錄本案論罪科刑法條全文：
刑法第302條：
私行拘禁或以其他非法方法，剝奪人之行動自由者，處 5 年以
下有期徒刑、拘役或 3 百元以下罰金。
因而致人於死者，處無期徒刑或 7 年以上有期徒刑，致重傷者
，處 3 年以上 10 年以下有期徒刑。
第 1 項之未遂犯罰之。
刑法第304條：
以強暴、脅迫使人行無義務之事或妨害人行使權利者，處 3 年
以下有期徒刑、拘役或 3 百元以下罰金。
前項之未遂犯罰之。
刑法第320條第2項：
意圖為自己或第三人不法之利益，而竊佔他人之不動產者，依前
項之規定處斷。